臺灣新竹地方法院交通事件裁定　　　　 96年度交聲字第98號
移送機關即　交通部公路總局新竹區監理所新竹市監理站
原處分機關
異　議　人　乙○○
即受處分人
上列異議人因違反道路交通管理處罰條例案件，對於交通部公路
總局新竹區監理所新竹市監理站96年3 月28日竹監新四字第裁51
-E00000000號所為之違反道路交通管理事件裁決處分，聲明異議
，本院裁定如下：
    主    文
異議駁回。
    理    由
一、按汽車駕駛人駕駛汽車，應遵守道路交通標誌、標線、號誌
    之指示，道路交通安全規則第90條前段定有明文。又道路交
    通標誌標線號誌設置規則第206條第5款第1 目規定「圓形紅
    燈」之行車管制號誌係表示禁止車輛通行，並不得超越停止
    線或進入路口。次按汽車駕駛人行經有燈光號誌管制之交岔
    路口闖紅燈者，處新臺幣（下同）1,800元以上5,400元以下
    罰鍰，並記違規點數3點，道路交通管理處罰條例第53 條第
    1項、第63條第1項第3款亦分別定有明文。
二、本件原處分機關處分意旨略以：異議人即受處分人乙○○於
    民國96年2月4日上午11時35分許，駕駛車牌號碼K5-4019 號
    自小客車行經新竹縣新埔鎮○○路與關埔路口時，因汽車駕
    駛人行經有燈光號誌管制之交岔路口闖紅燈之違規，為執行
    交通稽查勤務之新竹縣警察局新埔分局寶石派出所警員甲○
    ○攔停，並填掣竹縣警交字第 E00000000號舉發違反道路交
    通管理事件通知單（下稱舉發通知單），舉發異議人「闖紅
    燈（東往西直行）」，嗣異議人不服而於舉發通知單所載應
    到案期限內向原處分機關提出陳述，惟經原處分機關函請舉
    發單位調查結果，仍認異議人確有前揭違規行為，乃於96年
    3月28日以竹監新四字第裁51-E00000000 號違反道路交通管
    理事件裁決書，依道路交通管理處罰條例第53條第1 項及違
    反道路交通管理事件統一裁罰基準表之規定，裁處異議人罰
    鍰2,700元，並依同條例第63條第1項第3款（裁決書漏載第3
    款）之規定，併予計違規點數3點等語。
三、本件異議人聲明異議意旨略以：本人行經該路段時，為十字
    路口，對向紅綠燈的紅燈故障不亮，本人行駛方向的紅綠燈
    與對向的紅綠燈號誌應該是相同的，詢問過當時開單的員警
    ，他也說相同。經詢問過當地居民，大家也都知道該紅燈壞
    了很久的時間了，請撤銷原裁決處分等語。
四、訊據異議人乙○○矢口否認有何違反道路交通管理處罰條例
    之行為，辯稱：當日沒有看到行車方向的交通號誌，伊是看
    對向車道的輔助燈號，因為該輔助號誌故障才駛入路口，不
    能說伊闖紅燈，而且伊確實有減速云云。經查：
(一)、異議人乙○○於原處分所載時間，駕駛車牌號碼 K5-4019
      號自小客車沿新竹縣新埔鎮○○路由東往西方向行駛至文
      山路與關埔路口時，於行車方向之橫式紅綠燈轉換為紅燈
      後猶直行通過之事實，業據證人即掣單舉發之新竹縣警察
      局新埔分局寶石派出所警員甲○○於本院調查時到庭具結
      證稱：「（問：本件舉發經過？）我們在舉發地點路口實
      施交通稽查，異議人駕車闖紅燈過來，我們就將其攔停，
      他行駛方向的號誌完全正常，對向號誌確實有故障，我們
      是根據異議人行駛方向判斷他是否有闖紅燈。…（問：所
      以異議人看得到他行駛方向的號誌燈號為何？）是，該號
      誌當然就是給異議人行駛方向看的，而且舉發之後我們立
      刻跟異議人去現場確認號誌正常狀況。…（問：異議人是
      一亮紅燈就闖越，還是亮紅燈許久才闖越路口？）異議人
      當時過的時候速度很快，而且是紅燈亮之後好幾秒異議人
      才過來。…舉發時段車輛相當多，對向壞掉的號誌是輔助
      燈號，主要號誌還是亮著，對向車輛都已經停下來。（問
      ：從異議人方向，是否可以看到對向車道主要號誌？）看
      不到，只能看到輔助燈號。（問：輔助號誌作用為何？）
      因為對向號誌不是雙面，所以在下方加做輔助號誌，是給
      異議人行進方向車輛觀看的。（問：異議人說他開到該路
      口，卻看不到他頭上的號誌，是否有此可能？）除非異議
      人完全沒有在注意號誌，而且也沒有減速的情況，因為號
      誌分為紅、黃、綠3 種，是依序變換，而且異議人闖越紅
      燈並不是在號誌轉換時，異議人是在紅燈過後好幾秒才經
      過該路口，顯然異議人已經看到該號誌是紅燈而闖越的」
      等語明確（本院96年6 月13日訊問筆錄，見本院卷第34至
      36頁），且有舉發通知單影本乙紙、新竹縣警察局新埔分
      局96年5 月29日埔警交字第0967001707號函及所附舉發路
      口彩色照片5 張在卷為憑（見本院卷第12頁、第22至25頁
      ），異議人亦自承證人甲○○上開證述均屬實在（本院96
      年6 月13日訊問筆錄，見本院卷第35至36頁），是異議人
      確有行經有燈光號誌管制之交岔路口闖紅燈之違規事實，
      已堪認定。
(二)、異議人雖以伊是看對向車道的輔助燈號，因為該輔助號誌
      故障才駛入路口，不能說伊闖紅燈等語置辯，惟查：
  １、按人民違反法律上之義務而應受行政罰之行為，法律無特
      別規定時，雖不以出於故意為必要，仍須以過失為其責任
      條件。但應受行政罰之行為，僅須違反禁止規定或作為義
      務，而不以發生損害或危險為其要件者，推定為有過失，
      於行為人不能舉證證明自己無過失時，即應受罰（司法院
      大法官會議釋字第275號解釋意旨參照）。
  ２、本件觀諸證人甲○○前揭證詞，可知異議人在舉發當時係
      於行車方向即文山路西向車道之橫式紅綠燈已轉換為紅燈
      約數秒後駛抵文山路與關埔路口，斯時該路口對向即文山
      路東向車道之直立式輔助號誌固確呈故障狀態無疑，然其
      餘號誌則均正常運作。是以，異議人駛抵舉發路口時，其
      行車方向之橫式紅綠燈既已轉換為紅燈約數秒之久，而非
      於異議人通過路口時始開始變換燈號，則依當時將近正午
      時分，天候狀況良好，視線無障礙，一般謹慎之駕駛人如
      駕車駛近舉發路口適當距離內，當能清楚辨識該橫式紅綠
      燈已轉換為紅燈，並依號誌指示停等。又且，異議人雖辯
      稱當日駛近舉發路口時，係以對向車道之直立式輔助號誌
      為行止之依據，然其明知該輔助號誌故障不亮，自應保持
      得以觀察行車方向橫式紅綠燈號之距離，並應留意對向車
      道及垂直方向關埔路之車行動態，藉以判斷燈號狀況，而
      經本院檢視前開舉發路口彩色照片（見本院卷第25頁該張
      ）內容，舉發路口於關埔路北側確設有直立式紅綠燈，再
      佐以證人甲○○證稱舉發時段車輛相當多，對向車輛都已
      經停下來等情，足徵異議人應可藉由對向車道之車行狀況
      或垂直方向關埔路之直立式紅綠燈號顯示，審慎判斷其行
      車方向之燈號狀態，並非除對向車道之直立式輔助號誌外
      ，別無其他方法可供參酌。矧異議人竟罔顧垂直方向關埔
      路車輛及其他用路人之行車安全，無視該號誌指示貿然直
      行通過舉發路口，縱非明知而故意違規，亦難認其已盡謹
      慎駕駛人之注意義務而顯有重大過失，自應依法處罰，異
      議人上揭所辯無非係事後卸責之詞，無足可採。
五、綜上所述，本件異議人確有於舉發時地行經有燈光號誌管制
    之交岔路口闖紅燈之行為事實，則原處分機關依道路交通管
    理處罰條例第53條第1 項及違反道路交通管理事件統一裁罰
    基準表之規定，裁處異議人罰鍰2,700 元，並依同條例第63
    條第1項第3款（裁決書漏載第3 款）之規定，併予計違規點
    數3 點，核無違誤，本件異議人之異議為無理由，應予駁回
    。
六、應依道路交通案件處理辦法第19條，裁定如主文。
中　　華　　民　　國　　96　　年　　12　  月　　11　  日
　　　　　　　　　交通法庭    法　官　林惠君
以上正本證明與原本無異。
如不服本裁定，應於送達後5日內，向本院提出抗告狀。
中　　華　　民　　國　　96　　年　　12　　月　　11　　日
                              書記官  蔣淑君
